臺灣高雄地方法院刑事裁定　　　　　　100年度撤緩字第252號
聲　請　人　臺灣高雄地方法院檢察署檢察官
受　刑　人　黃文科
上列聲請人因受刑人違反懲治走私條例案件，聲請撤銷緩刑之宣
告（100年度執聲字第3836號），本院裁定如下：
    主  文
黃文科於臺灣高等法院高雄分院一○○年度上訴字第二○三號刑
事判決所受之緩刑宣告撤銷。
    理  由
一、聲請意旨略以：受刑人黃文科前因違反懲治走私條例案件，
    經臺灣高等法院高雄分院以100 年度上訴字第203 號判處有
    期徒刑2 月，緩刑2 年，於100 年5 月5 日確定在案。乃於
    緩刑前之96年4 月10日起至96年4 月23日更犯懲治走私條例
    罪，經同法院以99年度上訴字第1083號判處有期徒刑4 月減
    為有期徒刑2 月，而於100 年7 月28日確定。是受刑人有刑
    法第75條第1 項第1 款（應係同法第75條之1 第1 項第1 款
    之誤引）所定撤銷緩刑宣告情形，足認原宣告之緩刑難收其
    預期效果，而有執行刑罰之必要，爰依刑事訴訟法第476 條
    規定，聲請撤銷受刑人前開緩刑之宣告等語。
二、按受緩刑之宣告，而於緩刑前因故意犯他罪，而在緩刑期內
    受6 月以下有期徒刑、拘役或罰金之宣告確定，且足認原宣
    告之緩刑難收預期效果，有執行刑罰之必要者，「得」撤銷
    其緩刑宣告，刑法第75條之1 第1 項第1 款定有明文。觀諸
    刑法第75條於94年2 月2 日修正理由以：「按緩刑制度係為
    促使惡性輕微之被告或偶發犯、初犯改過自新而設，如於緩
    刑期間、緩刑前故意犯罪，且受不得易科罰金之有期徒刑以
    上刑之宣告確定者（意即應入監服刑），足見行為人並未因
    此而有改過遷善之意，此等故意犯罪之情節較諸增訂第75條
    之1 『得』撤銷之原因為重，不宜給予緩刑之寬典，而有『
    應』撤銷緩刑宣告之必要。至於有上開情形，而受可易科罰
    金之有期徒刑刑之宣告者，因犯罪情節較輕，以此列為『應
    撤銷』緩刑之事由，似嫌過苛，爰改列為第75條之1 『得撤
    銷』緩刑之事由，以資衡平」等語；再參諸98年5 月19日刑
    法第75條、第75條之1 之修正理由分別為：「依本法第41條
    第3 項之規定，受6 月以下有期徒刑或拘役之宣告而不得易
    科罰金者，亦得易服社會勞動。此類案件既可無庸入監執行
    ，故於緩刑之效果，應與受得易科罰金之案件相同，成為修
    正條文第75條之1 得撤銷緩刑之事由，而非本條應撤銷緩刑
    之事由。又不得易科罰金或不得易服社會勞動之案件皆係受
    逾6 月有期徒刑之宣告，爰修正第1 項各款」、「依本法第
    41條第3 項之規定，受6 月以下有期徒刑或拘役之宣告而不
    得易科罰金者，亦得易服社會勞動。此類案件既可無庸入監
    執行，故於緩刑之效果，應與受得易科罰金之案件相同，成
    為本條得撤銷緩刑之事由。又得易科罰金或易服社會勞動之
    案件皆係受六月以下有期徒刑之宣告，爰修正第1 項第1 款
    及第2 款」觀之，關於應撤銷、得撤銷緩刑事由之區別標準
    ，應係是否必須執行6 月以上有期徒刑，且不得易科罰金或
    易服社會勞動甚明，先予指明。又審認是否「得撤銷」之實
    質要件，厥為「足認原宣告之緩刑難收其預期效果，而有執
    行刑罰之必要」。故於上揭「得」撤銷緩刑之情形，法官應
    依職權本於合目的性之裁量，妥適審酌被告所犯前後數罪間
    ，關於法益侵害之性質、再犯之原因、違反法規範之情節是
    否重大、被告主觀犯意所顯現之惡性及其反社會性等情，是
    否已使前案原為促使惡性輕微之被告或偶發犯、初犯改過自
    新而宣告之緩刑，已難收其預期之效果，而確有執行刑罰之
    必要。
三、經查，本件受刑人黃文科前因違反懲治走私條例案件，經本
    院以99年度訴緝字第161 號各判處有期徒刑2 月、2 月，應
    執行有期徒刑4 月，緩刑2 年，上訴後為臺灣高等法院高雄
    分院以100 年度上訴字第203 號判處有期徒刑2 月，緩刑2
    年，嗣於100 年5 月5 日確定在案。乃於緩刑前之96年4 月
    10日起至96年4 月23日更因懲治走私條例案件，經本院以97
    年度訴字第495 號判處無罪，上訴後為臺灣高等法院高雄分
    院以99年度上訴字第1083號判處有期徒刑4 月減為有期徒刑
    2 月，上訴後復經最高法院以100 年度台上字第4068號判決
    駁回上訴，而於100 年7 月28日確定等情，業經本院核閱案
    卷無訛，並有上開相關判決及臺灣高等法院被告前案紀錄表
    在卷可證。衡諸前開意旨，受刑人所受執行之刑為6 月以下
    有期徒刑，雖不得易科罰金，惟因其執行刑部分依刑法第41
    條第3 項規定，仍得易服社會勞動，法律上同具「可無庸入
    監執行」之基礎，自屬刑法第75條之1 「得撤銷」之類型。
    聲請意旨認係符合同法第75條第1 項第1 款之「應撤銷」類
    型，容有誤會，併予指明。是受刑人確有於緩刑前故意犯他
    罪，而在緩刑期內受6 月以下有期徒刑宣告確定之事實，至
    堪認定。本院審酌受刑人所犯前後兩案均係違反懲治走私條
    例之走私罪，其犯罪態樣、罪質均相同，實難謂其僅係一時
    短於失慮，偶罹刑典，堪認前揭緩刑宣告難收預期之抑制再
    犯、矯治教化效果，而有對受刑人執行刑罰之必要，是本件
    聲請人之聲請，經核與法要無不合，應予准許。
四、依刑事訴訟法第476條、刑法第75條之1第1項第1款，裁定如
    主文。
中    華    民    國    100   年    11    月    11    日
                  刑事第三庭  法  官  陳薏
以上正本證明與原本無異。
如不服本裁定，應於收受送達後5 日內向本院提出抗告狀。
中    華    民    國  100     年    11    月    11    日
                              書記官  戴金龍